臺灣臺北地方法院民事裁定
111年度消債清字第72號
聲  請  人  
即  債務人  林世國  
代  理  人  賴昱任律師（法扶律師）
相  對  人  
即  債權人  花旗（台灣）商業銀行股份有限公司


法定代理人  莫兆鴻  

相  對  人  
即  債權人  聯邦商業銀行股份有限公司


法定代理人  李憲章  

相  對  人  
即  債權人  遠東國際商業銀行股份有限公司


法定代理人  侯金英  

相  對  人  
即  債權人  玉山商業銀行股份有限公司


法定代理人  黃男州  

相  對  人  
即  債權人  中國信託商業銀行股份有限公司


法定代理人  利明献  

上列當事人間消費者債務清理之清算事件，本院裁定如下：
    主  文
聲請人林世國自中華民國一一一年六月二十九日下午四時起開始
清算程序。
命司法事務官進行本件清算程序。
    理  由
一、按債務人不能清償債務或有不能清償之虞者，得依本條例所
    定更生或清算程序，清理其債務；債務人對於金融機構負債
    務者，在聲請更生或清算前，應向最大債權金融機構請求協
    商債務清償方案，或向其住、居所地之法院或鄉、鎮、市、
    區調解委員會聲請債務清理之調解，消費者債務清理條例（
    下稱消債條例）第3條、第151條第1項分別定有明文。此係
    採前置協商主義，是債務人於協商程序中，自應本於個人實
    際財產及收支狀況，依最大誠信原則，商討解決方案。如終
    究不能成立協商，於聲請更生或清算時，法院審酌上開條文
    所謂「不能清償或有不能清償之虞」，允宜綜衡債務人全部
    收支、信用及財產狀況，評估是否因負擔債務，而不能維持
    人性尊嚴之最基本生活條件，所陳報之各項支出，是否確屬
    必要性之支出，如曾有協商方案，其條件是否已無法兼顧個
    人生活之基本需求等情，為其判斷之準據。又法院開始清算
    程序之裁定，應載明其年、月、日、時，並即時發生效力。
    法院開始更生或清算程序後，得命司法事務官進行更生或清
    算程序，必要時得選任律師、會計師或其他適當之自然人或
    法人1人為監督人或管理人，復為同條例第83條第1項、第16
    條第1項所明定。
二、本件聲請意旨略以：伊現積欠債權人新臺幣（下同）52萬2,
    410元，因無資力得以清償債務，前曾向本院聲請消債條例
    前置調解，惟前置調解不成立，爰依法聲請清算等語。
三、經查：　　
㈠、聲請人以其有不能清償債務情事，於民國110年10月22日向本
    院聲請消債條例前置調解，經本院以110年度北司消債調字
    第433號聲請調解事件受理在案，嗣經本院司法事務官於同
    年12月1日召開調解程序，惟因相對人均未到庭，致調解不
    成立，聲請人並當場聲請進入清算程序等情，業經本院依職
    權調取110年度北司消債調字第433號卷核閱屬實，堪可認定
    。是以，本院自應綜合聲請人目前全部收支及財產狀況，評
    估其是否已達不能維持符合人性尊嚴之最低生活條件，而有
    「不能清償債務或有不能清償之虞」之情形。　　
㈡、聲請人之平均每月收入及財產狀況：
　⒈聲請人主張其年逾七旬，因聽力障礙而領有身心障礙證明，
    而其自108年4月失業以來持續覓職，均無結果，且依其目前
    狀況，體力上亦無法長時間工作，日後應無法再工作，目前
    每月僅有領取國民年金4,039元（債務人誤計為4,000元，應
    予更正）乙節，有卷附聲請人之108年度至109年度綜合所得
    稅各類所得資料清單、勞工保險被保險人投保資料表、自願
    職保被保險人投保資料表、土地銀行存摺、中華民國身心障
    礙證明、台北市立萬芳醫院門診預約單、檢查單暨報告查詢
    系統、慢性病連續處方箋等件為證（見調解卷第16至19頁反
    面，本院卷第61至68頁、第77至83頁），復有臺北市政府社
    會局111年1月25日函、臺北市政府都市發展局111年1月26日
    函、勞動部勞工保險局111年2月7日函等件在卷可稽（見本
    院卷第49至55頁），是聲請人所述核與前列資料相符，堪信
    為真。至於聲請人受親友資助及領取政府防疫津貼部分（見
    本院卷第58頁），因此部分不具持續性，爰不列入其固定收
    入範圍。　
　⒉又聲請人名下除金融機構存款外，無其他財產，業據其提出
    全國財產稅總歸戶財產查詢清單、土地銀行存摺、郵局存摺
    、中國信託銀行存摺暨台幣活期存款交易明細、中華民國人
    壽保險商業同業公會保險業通報作業資訊系統資料查詢結果
    回覆書、集保戶往來參加人明細資料表（含帳號）、保管帳
    戶客戶餘額表、客戶存卷異動明細表、投資人於各專戶無資
    料明細表、投資人於清算交割銀行未開戶明細表、為證（見
    調解卷第15頁，本院卷第61至75頁、第91至93頁、第99至10
    7頁、第117至119頁），復有本院查詢高額壽險資訊連結作
    業在卷可稽（見本院卷第47頁），堪以信實。　
　⒊從而，本院即以聲請人現今收入4,039元，作為計算聲請人目前償債能力之依據。　　
㈢、聲請人支出狀況：按債務人必要生活費用，以最近一年衛生
    福利部或直轄市政府所公告當地區每人每月最低生活費1.2
    倍定之；債務人聲請更生或清算時所提財產及收入狀況說明
    書，其表明每月必要支出之數額，與本條例第64條之2第1項
    、第2項規定之認定標準相符者，毋庸記載原因、種類及提
    出證明文件，消債條例第64條之2第1項，消費者債務清理條
    例施行細則第21條之1第3項定有明文。聲請人主張其每月必
    要生活費用應以最低生活費之1.2倍計算乙節，按諸上開說
    明，並核以聲請人現居於臺北市文山區，有卷附民事陳報狀
    、房屋租賃契約書、戶籍謄本可憑（見本院卷第57至58頁、
    第85至89頁、第113至115頁），且參照衛生福利部公告111
    年度臺北市每人每月最低生活費用為18,682元，其1.2倍即
    為22,418元（計算式：18,682元×1.2＝22,418元），爰以此
    數額作為聲請人每月必要生活費用之基準。
㈣、準上所述，本件聲請人以每月收入4,039元，扣除其個人每月
    必要生活費用22,418元，已無剩餘，堪認聲請人已處於不能
    清償之客觀經濟狀態，而有藉助清算制度調整其與債權人間
    之權利義務關係而重建其經濟生活之必要，自應許聲請人得
    藉由清算程序清理債務。
四、綜上所述，聲請人係一般消費者，依其收支及財產狀況，確
    有不能清償債務之情事，且聲請人並未經法院裁定開始更生
    程序或許可和解或宣告破產，聲請人復查無消債條例第6條
    第3項、第8條或第82條第2項所定駁回清算聲請之事由存在
    ，則聲請人聲請清算，應屬有據，爰裁定開始清算程序，並
    命司法事務官進行本件清算程序。　
五、依消債條例第11條第1項、第83條第1項、第16條第1項，裁
    定如主文。　　
中　　華　　民　　國　　111 　年　　6 　　月　　29　　日
                  民事第二庭    法　官　蔡英雌
以上正本係照原本作成。
本裁定不得抗告。
本裁定已於111年6月29日下午4時公告。
中　　華　　民　　國　　111 　年　　6 　　月　　29　　日
                                書記官  霍薇帆